臺灣臺北地方法院刑事判決
111年度審交易字第29號
公  訴  人  臺灣臺北地方檢察署檢察官
被      告  施侑成


上列被告因過失傷害案件，經檢察官提起公訴（110年度偵字第2
9479號），本院判決如下：
    主  文
施侑成汽車駕駛人，無駕駛執照駕車，犯過失傷害罪，處有期徒
刑肆月，如易科罰金，以新臺幣壹仟元折算壹日。
    事  實
一、施侑成前雖考領小型車普通駕駛執照，惟於民國106年11月1
    4日起，因矇考吊銷，吊銷期間至111年11月14日屆滿，於吊
    銷期間內不得駕駛自用小客車，竟仍於民國110年1月8日，
    駕駛車牌號碼000-0000號自用小客車，沿臺北市中山區長春
    路由西往東方向行駛至長春路與遼寧街口，並先將車輛臨時
    停在長春路西往東方向路邊，於是日凌晨2時10分許返回車
    上，欲迴轉對向車道即長春路東往西方向，本應注意車輛起
    駛時應顯示方向燈，注意前後左右有無障礙物、車輛或行人
    ，並應讓行進中之車輛、行人先行通過，並注意汽車迴車時
    ，在設有禁止超車線之路段不得迴車，依當時雖為雨天、夜
    間、但有充分照明、柏油路面雖濕潤但無缺陷、亦無障礙物
    、且視距良好，並無不能注意之情事，竟疏未注意後方來車狀
    態，貿然起駛切入內側車道，並逕自切入左側內側車道欲迴
    車，未禮讓行進中之機車優先通行，且未看清往來車輛，適
    在同向後車由李哲瑋騎乘車號000-0000號普通重型機車，沿
    長春路由西往東方向騎乘至該路口，亦應注意行車速度應依
    速限標誌或標線之規定，無速限標誌或標線者，行車時速不
    得超過50公里，且當時並無不能注意之情事，竟以超過時速
    50公里的車速行駛，至該路段，見施侑成所駕車輛往左切迴
    車，致李哲瑋閃煞不及，而以機車車頭處與施侑成所駕車輛
    左前輪處車身發生撞擊，而失控倒地滑行，而受有脾臟第一
    度裂傷併大量腹內出血、右股骨幹粉碎性骨折、右膝髕骨骨
    折等傷害。嗣經警據報前往現場處理，施侑成於事故發生後
    ，留在現場，在未為有偵查職權之公務員發覺犯罪前，主動
    向到場處理警員坦承為肇事者，並接受裁判。
二、案經李哲瑋訴請臺灣臺北地方檢察署檢察官偵查起訴。
    理  由
壹、證據能力
    本判決認定事實所援引之供述及非供述證據，並無證據證明
    係公務員違背法定程序所取得，檢察官及被告施侑成（下稱
    被告）對於供述證據之證據能力均無意見，迄於言詞辯論終
    結前均無異議（見本院卷第92至94頁），本院審酌該等證據
    資料製作、取得時之情況，亦無違法不當及證明力明顯過低
    之瑕疵，作為證據應屬適當，認均有證據能力。
貳、實體部分：
一、認定犯罪事實所憑證據及理由：
（一）上開事實，業據被告於偵查及本院審理時均坦承本件車禍
      事故發生當時，其駕照已經吊銷，就本件車禍事故之發生
      其有過失之情不諱（見第29479號偵查卷第17頁，本院卷
      第94頁），核與證人即告訴人李哲瑋於偵查中之證述相符
      （見第29479號偵查卷第15至18頁），復有臺北市政府警
      察局交通警察大隊中山分隊出具道路交通事故現場圖、初
      步分析研判表、談話紀錄表、道路交通事故調查報告表（
      一）（二）、道路交通事故補充資料表、現場監視器錄影
      畫面截圖9張、道路全景及車損照片10張、公路監理電子
      閘門駕駛人查詢結果均在卷可按（見第6065號偵查卷第9
      、63、73至75、77至79、81、87至91、93至94頁，第2947
      9號偵查卷第11頁）；又告訴人因本件車禍事故受有脾臟
      第一度裂傷併大量腹內出血、右股骨幹粉碎性骨折、右膝
      髕骨骨折等傷害等情，有臺北醫學大學附設醫院於110年2
      月1日出具之診斷證明書在卷可按（見第6065號偵查卷第1
      7頁）。據上，足認被告前開自白與事證相符，堪以採信
      。
（二）按車輛起駛前應顯示方向燈，注意前後左右有無障礙或車
      輛行人，並應讓行進中之車輛、行人優先通行；在設有禁
      止迴車標誌或畫有分向限制線、禁止超車線、禁止變換車
      道線之路段，不得迴車。道路交通安全規則第89條第1項
      第7款、第106條第2款訂有明文。又行車速度，依速限標
      誌或標線之規定，無速限標誌或標線者，行車時速不得超
      過50公里，但在設有快慢車道分隔線之慢車道，時速不得
      超過40公里，未劃設車道線，行車分向線或分向限制線之
      道路，時速不得超過30公里，同前開規則第93條第1項第1
      款亦定有明文。上開規定，為一般汽車駕駛人所應注意並
      確實遵守之事項，被告對於上開規定自不得諉為不知。又
      本件事故發生當時之天候雖為雨天、夜間，但有充分照明
      、柏油路面濕潤但無缺陷、無障礙物，且視距良好，並無
      不能注意之情事，亦有上開現場照片及道路交通事故調查
      報告表（一）附卷可佐（見6065號偵查卷第77、93至94頁
      ），被告竟疏未注意上開規定，於起駛時未注意後方來車
      動態，讓行進中之車輛先行通過，即並貿然在繪製「禁止
      超車線」即禁止迴轉路段逕自迴轉，致告訴人騎乘機車直
      行至事故現場時見狀閃煞不及，而發生撞擊事故，肇致本
      件車禍事故，被告之駕駛行為顯有過失甚明。又本件車禍
      事故經送臺北市交通事件裁決所進行肇事分析，鑑定結果
      亦與本院為相同之認定，有臺北市交通事件裁決所111年3
      月10日北市裁鑑字第1113002738號函附臺北市車輛行車事
      故鑑定會鑑定意見書在卷足參（見本院卷第81至86頁）。
      益證被告不僅未注意起駛時應讓行進中之車輛先行通過，
      而未注意告訴人李哲瑋騎乘機車已接近，仍貿然在不得迴
      轉路段逕自迴轉，肇致本件車禍事故，是被告之駕駛行為
      確有過失甚明，且被告過失行為與告訴人受有傷害之結果
      間，二者具有因果關係，被告自應負過失傷害罪責。
（三）按行為人在有預見可能之情況下，對危險之可能發生負有
      防止或注意之義務，若竟疏未履行此等義務，致此項危險
      發生實害，該行為人之不作為，亦該當本罪之過失行為，
      並不因其他人亦有過失，得阻卻行為人之成立犯罪（最高
      法院84年度台上字第3466號判決意旨參照）。上開鑑定意
      見雖據車損情形及事故現場監視器影像，認告訴人就本件
      車禍事故發生，亦有車速逾越該路段速限50公里，因超速
      行使壓縮彼此反應時間與安全煞車距離，就本件車禍事故
      發生亦有過失（屬肇事次因）等情，惟揆諸前開見解，告
      訴人縱對本件交通事故之發生亦有過失，仍無解於被告應
      負之過失責任。
（四）綜上所述，本件事證明確，被告過失傷害犯行洵堪認定，
      應依法論科。
二、論罪：　　
（一）按汽車駕駛人，無駕駛執照駕車、酒醉駕車、吸食毒品或
      迷幻藥駕車、行駛人行道或行經行人穿越道不依規定讓行
      人優先通行，因而致人受傷或死亡，依法應負刑事責任者
      ，加重其刑至2分之1，道路交通管理處罰條例第86條第1
      項定有明文。再按刑法總則之加重，係概括性之規定，所
      有罪名均一體適用；刑法分則之加重，係就犯罪類型變更
      之個別犯罪行為予以加重，成為另一獨立之罪名。道路交
      通管理處罰條例第86條第1項關於汽車駕駛人，無駕駛執
      照駕車，因而致人受傷或死亡，依法應負刑事責任者，加
      重其刑至2分之1規定，係就刑法過失傷害罪之基本犯罪類
      型，因特殊行為要件予以加重處罰，而成另一獨立之罪名
      ，自屬刑法分則加重之性質。查被告考領之汽車駕駛執照
      業經吊銷乙節，業據被告陳述在卷，並有公路監理電子閘
      門查詢結果單在卷可查（見29479號偵查卷第11、17頁）
      ，故本件事故發生時，被告未領有合格駕駛執照而駕車，
      係屬無駕駛執照駕車。是核被告所為，係犯道路交通管理
      處罰條例第86條第1項、刑法第284條前段之無駕駛執照駕
      車過失致人傷害罪，至起訴意旨證據並所犯法條欄雖雖漏
      未論及道路交通管理處罰條例第86條第1項之規定，尚有
      未洽，惟犯罪事實已經明確記載，復經本院當庭諭知被告
      所犯法條（見本院卷第60頁），無礙於被告防禦權之行使
      ，爰依法變更起訴法條，併此說明。
（二）刑之減輕事由（自首）：　　　
　　　本件車禍發生後，被告留在事故現場，並於處理員警到場
      時坦承為該事故之肇事者，並接受裁判一節，有臺北市政
      府警察局道路交通事故談話紀錄表、臺北市政府警察局道
      路事故肇事人自首情形紀錄表在卷可佐（見6065號偵查卷
      第73、85頁），足認被告本件車禍事故發生後，在有偵查
      犯罪職權之公務員知悉其犯行前，即向前往處理之員警坦
      承為肇事者之情甚明，經核與刑法第62條前段自首規定相
      符，依該條規定減輕其刑（被告所為依道路交通管理處罰
      條例第86條第1項加重係另成立獨立之罪名，如前所述，
      自不另說明先加後減，附此敘明）。
三、量刑：
　　爰以行為人責任為基礎，審酌被告駕駛車輛上路應恪遵道路
    交通安全規則，尊重、保障自己與他人生命、身體及財產之
    安全，竟於路邊起駛時不僅未讓直行之車輛先行通過，又貿
    然在禁止迴轉路段逕自迴轉，因未能確實看清往來車輛之動
    態以致肇事，造成告訴人受有前開傷勢，告訴人所受傷勢嚴
    重，告訴人就本件車禍事故之發生亦有過失，被告肇事後於
    偵查及本院程序進行中雖均坦承犯行，並已支付告訴人醫藥
    費用新臺幣（下同）22萬元，有收據1紙在卷可按（見本院
    卷第97頁），惟被告犯後因身體健康因素，及雙方因損害賠
    償金額差距甚大而未達成調解協議等犯後態度，並審酌被告
    所陳之智識程度、家庭經濟、生活狀況等一切情狀，量處如
    主文所示之刑，並諭知易科罰金之折算標準。　　
據上論斷，應依刑事訴訟法第299條第1項前段，判決如主文。
本案經檢察官鄧定強、陳品妤提起公訴，檢察官楊舒雯到庭執行
職務。
中　　華　　民　　國　　111 　年　　4 　　月　　11　　日
　　　　　　　　　刑事第二十一庭法　官　程克琳
以上正本證明與原本無異。 
如不服本判決應於收受送達後20日內向本院提出上訴書狀，並應
敘述具體理由；其未敘述上訴理由者，應於上訴期間屆滿後20日
內向本院補提理由書（均須按他造當事人之人數附繕本）「切勿
逕送上級法院」。告訴人或被害人如對於本判決不服者，應具備
理由請求檢察官上訴，其上訴期間之計算係以檢察官收受判決正
本之日期為準。 因疫情而遲誤不變期間，得向法院聲請回復原
狀。
　　　　　　　　　　　　　　　　書記官　楊湘雯
中　　華　　民　　國　　111 　年　　4 　　月　　12　　日
附錄本案論罪科刑法條
道路交通管理處罰條例第86條：
汽車駕駛人，無駕駛執照駕車、酒醉駕車、吸食毒品或迷幻藥駕
車、行駛人行道或行經行人穿越道不依規定讓行人優先通行，因
而致人受傷或死亡，依法應負刑事責任者，加重其刑至二分之一
。
刑法第284條：
因過失傷害人者，處1年以下有期徒刑、拘役或10萬元以下罰金
；致重傷者，處3年以下有期徒刑、拘役或30萬元以下罰金。